臺灣臺南地方法院刑事判決　　　　　　　　　　　　　九十三年度易字第四九三號
　　聲　請　人　臺灣台南地方法院檢察署檢察官
　　被　　　告　甲○○
右列被告因背信案件，經檢察官聲請以簡易判決處刑（九十三年度偵字第三四二六號
），本院認為不宜，改依通常程序審判，判決如左：
    主  文
甲○○無罪。
    理  由
一、公訴意旨如附件起訴書所載。
二、本件公訴意旨認被告甲○○涉有背信犯行，無非以漢衛公司簽約回饋金係荷蘭家
    鄉大廈以全體住戶繳交管理費繳納保全費用，而漢衛公司就所收費用以類似打折
    減收之方式，交付荷蘭家鄉二萬五千元，故曰簽約回饋金，既然該款項之源頭係
    來自管理費，而其回饋之對象亦為荷蘭家鄉大廈，故該筆款項亦應歸在社區發展
    基金或者公共基金。又「帝一無線福利金」係帝一無線計程車公司與漢衛公司安
    全管理人員雙方約定由漢衛公司人員代叫計程車後由帝一無線回饋之回饋金，與
    大樓管理費、公基金無涉，被告將原本應屬大樓公共基金之漢衛公司簽約回饋金
    未經荷蘭家鄉大廈區分所有權人會議決議即自行納入「帝一無線福利金」內，並
    由該處再行支出六千六百元作為荷蘭家鄉安全委員李玉龍之女歸寧紅包，客觀上
    已有違背擔任主任管理委員之行為，並已致生荷蘭家鄉大廈全體住戶及漢衛公司
    現場員工之權益云云為其主要論據。惟訊據被告甲○○坦承自民國九十二年七月
    二十日起，擔任位於台南市安平區○○○街十二巷一號荷蘭家鄉三期公寓大廈（
    以下簡稱荷蘭家鄉大廈）管理委員會之主任委員，將該大廈與漢衛保全股份有限
    公司（以下簡稱漢衛公司）就該社區保全事務簽約，所獲致之漢衛公司回饋金新
    台幣（以下同）二萬五千元，納入「帝一無線福利金」內，並支出其中六千六百
    元作為荷蘭家鄉大廈安全委員李玉龍之女歸寧紅包等事實不諱，惟矢口否認伊有
    背信犯行，辯稱：伊係根據大樓管理委員會之決議而為之，伊之行為不構成背信
    等語。
三、按犯罪事實應依証據認定之，無証據不得推定其犯罪事實，刑事訴訟法第一百五
    十四條定有明文。又按刑法第三百四十二條之背信罪，以為他人處理事務，意圖
    為自己或第三人不法之利益，或損害本人之利益，而為達背其任務之行為，致生
    損害於本人之財產或其他利益為構成要件，故須以為他人處理事務為前提，且以
    有取得不法利益或損害本人利益之意圖，且有違背任務任務之行為為必要，若無
    此意圖，缺乏意思要件，復無違背任務之行為，縱致生損害於本人之財產或其他
    利益，亦難律以本條之罪，法意甚明。
四、經查：
(一)、按上開回饋金，係漢衛公司贊助供荷蘭家鄉大廈管理委員會之行政公關費用，
      此一事實，有漢衛公司立據之證明書乙紙附卷足憑，並為蒞庭公訴檢察官於本
      院準備程序時所不爭執，足見該款並非屬於該大廈全體住戶所繳交之管理費或
      公共基金，其性質應屬於該管理委員會之收益，已足認定。是公訴人認該回饋
      金應歸列為社區發展基金或者公共基金，尚非可採。
(二)、依據該大廈管理委員會九十一年七月十六日之會議紀錄討論提案第六項記載：
      「提案：帝一無線呼叫服務回餚金乙事。決議：自七月十七日開始，將此基金
      交由財務委員負責處理並納入本社區財源」等語，此為該管理委員會設置第一
      無線福利基金帳目之由來，有該會議記錄影本乙紙及帳冊影本乙份附卷足憑，
      足見該基金，係由該委員會所掌管，直屬於該委員會，是公訴人指稱該基金是
      由管理委員會代漢衛保全公司之現場保全人員保管，已有誤會，亦非可採。是
      被告任該會主任委員，將與該福利金同性質之上開回饋金，列入該基金帳目內
      ，顯係延續其上屆管理委員會之管理方式，且此記帳管理方式，並經委員會於
      九十三年二月份臨時會議時，一致追認結議通過，此一事實，亦有該會議紀錄
      乙紙附卷足憑。故公訴人認被告未經荷蘭家鄉大廈區分所有權人會議決議即自
      行納入「帝一無線福利金」內，係屬違背擔任主任管理委員任務之行為，亦乏
      所據，不足採憑。
(三)、又依公寓大廈管理條例第三十四條規定，有關收益、公共基金及其他經費之收
      支、保管及運用為管理委員會之職責。換言之，收益、公共基金及其他經費之
      收支、保管及運用，只須管理委員會決議通過即可，根本不需要區分所有權人
      會議之決議方能使用，已足認定。因之，公訴意旨以該簽約回饋金應經荷蘭家
      鄉大廈區分所有權人會議決議後方能使用，未經該會議決議即支出六千六百元
      作為荷蘭家鄉大廈安全委員李玉龍之女歸寧紅包，係屬違背擔任主任管理委員
      任務之行為乙節，亦難成立。
(四)、抑且，依荷蘭家鄉三期公寓大廈管理規約第八條規定：主任委員之職掌為：負
      責對外之發言代表人及綜裡管理委員會之會務工作；再依同規約第十二條第一
      項規定：主任委員對外代表管理委員，並依據管理委員會決議執行管理委員會
      職務事項，有該規約影本乙份附卷足憑。而支付該六千六百元作為荷蘭家鄉大
      廈安全委員李玉龍之女歸寧紅包，係於九十二年十月八日之臨時管理委員會議
      ，經全體與會委員基於李玉龍係該會安全委員，喜帖發予管理委員會全體，並
      非委員個人，預留一桌酒菜等因素討論決議通過，並經於同年十二月五日之管
      理委員會議決議確認，此一事實，亦有該臨時會議錄音譯文、會議紀錄影本各
      乙份附卷足稽，足見該案乃是經過管理委員會之委員開會決議通過，被告係基
      於主任管理委員之身分，執行上開規約第十二條賦予被告之職責，自難認被告
      有取得不法利益或損害本人利益之意圖，益難認其所為係屬違背任務之行為。
(五)、綜上各情參互觀之，本件被告所為，尚與首開背信罪之成立要件有間，難以該
      罪相繩，此外復查無其他積極證據足證被告涉有背信犯行，因認被告被訴犯罪
      不能證明，應諭知無罪，以免冤抑。
四、據上論斷，應依刑事訴訟法第四百五十二條、第三百零一條第一項判決如主文。
    中    華    民    國      九十三      年    九  月      二十二    日
                                  臺灣臺南地方法院刑事第一庭
                                      審判長法官   侯明正
                                            法官   李東柏
                                            法官   柯顯卿
右正本證明與原本無異。
如不服本判決，應於判決送達後十日內向本院提出上訴狀( 應附繕本 )。
                                          書記官   許悉愛
    中    華    民    國      九十三      年    九  月      二十二    日
